【裁判字號】    98,訴,712
【裁判日期】    980901
【裁判案由】    強盜等
【裁判全文】
臺灣臺南地方法院刑事判決               98年度訴字第712號
公  訴  人  臺灣臺南地方法院檢察署檢察官
被      告  丙○○
選任辯護人  許世律師
被      告  乙○○
指定辯護人  本院公設辯護人甲○○
被      告  丁○○
選任辯護人  吳政遇律師
上列被告等因強盜等案件，經檢察官提起公訴（九十八年度偵字
第四六九五號、第六一九八號），及移送併辦（臺灣高雄地方法
院檢察署九十八年度偵字第一二九四八號、第一七四○九號、第
一七七○九號），本院判決如下：
    主  文
丙○○結夥三人以上攜帶兇器竊盜，累犯，處有期徒刑柒月；又
共同意圖為自己不法之所有，結夥三人以上，以強暴、脅迫至使
不能抗拒，而取他人之物，累犯，處有期徒刑捌年陸月；又共同
意圖為自己不法之所有，以不正方法由自動付款設備取得他人之
物，累犯，處有期徒刑伍月；又共同意圖為自己不法之所有，攜
帶兇器，以強暴、脅迫至使不能抗拒，而取他人之物，累犯，處
有期徒刑捌年陸月；又成年人對兒童共同以非法方法，剝奪人之
行動自由，累犯，處有期徒刑柒月；又共同意圖為自己不法之所
有，以不正方法由自動付款設備取得他人之物，累犯，處有期徒
刑伍月。應執行有期徒刑拾柒年。
乙○○結夥三人以上攜帶兇器竊盜，處有期徒刑陸月；又共同意
圖為自己不法之所有，結夥三人以上，以強暴、脅迫至使不能抗
拒，而取他人之物，處有期徒刑柒年陸月；又共同意圖為自己不
法之所有，以不正方法由自動付款設備取得他人之物，處有期徒
刑肆月；又共同意圖為自己不法之所有，攜帶兇器，以強暴、脅
迫至使不能抗拒，而取他人之物，處有期徒刑柒年陸月；又共同
以非法方法，剝奪人之行動自由，處有期徒刑陸月；又共同意圖
為自己不法之所有，以不正方法由自動付款設備取得他人之物，
處有期徒刑肆月。應執行有期徒刑拾年。
丁○○結夥三人以上攜帶兇器竊盜，處有期徒刑陸月；又共同意
圖為自己不法之所有，結夥三人以上，以強暴、脅迫至使不能抗
拒，而取他人之物，處有期徒刑柒年陸月；又共同意圖為自己不
法之所有，以不正方法由自動付款設備取得他人之物，處有期徒
刑肆月。應執行有期徒刑捌年。
    事  實
一、丙○○曾於民國八十四年間，因強盜等案件，經臺灣高等法
    院高雄分院以八十四年上易字第一九三號判處有期徒刑三年
    十月，並經最高法院以八十四年台上字第二二九六號駁回上
    訴確定，其復因竊盜、麻藥、盜匪等案件，分別經臺灣高雄
    地方法院以八十四年易字第三六七四號、八十四年訴字第二
    八四三號各判處有期徒刑七月、七年確定，嗣經定應執行刑
    為有期徒刑七年六月，與上開有期徒刑三年十月部分接續執
    行後，於八十九年六月三十日假釋出監，其於假釋付保護管
    束期間因再犯搶奪等案件，經臺灣臺中地方法院以九十年訴
    字第二一七七號判處有期徒刑一年五月確定，嗣經減刑為有
    期徒刑八月十五日，與上開殘刑有期徒刑五年八月二十日接
    續執行，甫於九十六年七月二十一日因縮短刑期執行完畢。
    詎丙○○仍不知悔改，仍為下列犯罪行為：
  (一)與乙○○、丁○○共同基於意圖為自己不法所有之犯意聯絡
    ，而結夥三人以上，並攜帶其所有客觀上足以對人之生命、
    身體、安全構成威脅，具有危險性，堪供為兇器使用之梅花
    扳手（未扣案），由丙○○駕駛車牌號碼Ｘ八─○一一一號
    白色速霸陸自小客車搭載丁○○及乙○○，於九十八年三月
    十二日凌晨一時二十分許，至高雄縣茄萣鄉○○路二十號對
    面，由丙○○與丁○○把風，推由乙○○下車以前開梅花扳
    手竊取李燕秋所有停放在該處之車號Ｄ五─七一二七號自小
    客車前車牌一面，得手後旋將之懸掛在丙○○所駕駛之前述
    自小客車後車牌上，以為作案時掩人耳目之用。
  (二)丙○○與乙○○、丁○○復共同基於意圖為自己不法所有之
    強盜犯意聯絡，並結夥三人以上，由丙○○駕駛上述懸掛Ｄ
    五─七一二七號車牌之Ｘ八─○一一一號自小客車搭載丁○○及乙○○，於九十八年三月十二日凌晨二時許，在行經臺
    南市○區○○路二段一五六號前，見庚○○獨自一人，經丙○○將其鎖定為作案對象後，先推由丁○○下車佯向庚○○
    問路，並乘庚○○疏於防範之際，由乙○○打開車門與丁○○聯手強拉庚○○上車，再由丙○○指揮二人以車內膠帶（
    未扣案）綑綁庚○○雙手、貼住雙眼，喝令庚○○必須配合
    ，而共同以此強暴、脅迫之方式，至使庚○○不能抗拒，而
    由丙○○強取庚○○手提包內財物及提款卡，得手新臺幣（
    下同）五萬元，三人並在逼問出庚○○提款卡之密碼後，復
    共同基於意圖為自己不法所有之犯意聯絡，復挾持庚○○前
    往臺南縣善化鎮○○路上之元大證券提款機前，由丙○○下
    車持提款卡鍵入密碼，使該自動提款機識別系統對真正持卡
    人之識別陷於錯誤，誤以為丙○○係有權提領款項之人，以
    此不正方法由自動付款設備提領二萬元現金得手後，始將庚○○載至臺南縣善化鎮成功啤酒廠附近釋放，渠等三人旋一
    同駕車逃逸，所得款項則朋分花用。
  (三)丙○○與乙○○再共同基於意圖為自己不法所有之強盜犯意
    聯絡，攜帶丙○○所有，客觀上足以對人之生命、身體、安
    全構成威脅，具有危險性，堪供為兇器使用之美工刀（未扣
    案），於九十八年三月二十一日二十一時三十分許，在高雄
    市楠梓區○○○路一百號台糖量販店對面之停車場，見己○○獨自一人前往停車場開啟其所有車牌號碼五五一七─○○
    號自小客車並進入駕駛座後，推由乙○○手持前開美工刀潛
    入車內，以美工刀抵住己○○腰際，挾持並控制己○○且嚇
    令交出財物，再由丙○○駕駛己○○之上開自小客車駛離現
    場，而共同以此強暴、脅迫方式，至使己○○不能抗拒後，
    強取己○○皮包內財物，得手四百元及高速公路回數票六張
    。嗣因己○○之女林○○（八十七年六月生，為十歲之兒童
    ）仍在上述量販店等待己○○前去搭載，丙○○與乙○○始
    在己○○之央求下，駕車返回上揭地點，再共同（起訴書記
    載為乙○○）誘騙己○○之女林○○上車，旋將之與己○○
    一併挾持前往己○○位在高雄市○○區○○○巷○弄○號住
    處，經取得己○○之郵局提款卡及密碼後，再將己○○及林
    ○○以同一車輛載往高雄市○○區○○路上郵局，仍不讓其
    二人離去，而以此方法剝奪人之行動自由，丙○○與乙○○
    並共同基於意圖為自己不法所有之犯意聯絡，由丙○○下車
    持提款卡插入提款機鍵入密碼，使該自動提款機識別系統對
    真正持卡人之識別陷於錯誤，誤以為丙○○係有權提領款項
    之人，以此不正方法由自動付款設備提領三萬六千元現金得
    手後，再駕車至高雄市○○路與樂群路口棄車逃逸，所得款
    項則朋分花用。
  (四)嗣經臺灣臺南地方法院檢察署指揮臺南市警察局第六分局，
    先後於九十八年三月二十四日二十時十分許、同年月二十五
    日三時許及十時三十分許，分別在屏東縣東港鎮○○街十七
    之五號、高雄市○○區○○路與和平路口及高雄市○○區○○街七十五巷五十七號等處執行搜索及拘提而查獲，並扣得
    丙○○作案時所穿著之衣物。
二、案經臺南市警察局第六分局報請臺灣臺南地方法院檢察署檢
    察官偵查起訴暨高雄市政府警察局楠梓分局報請臺灣高雄地
    方法院檢察署檢察官偵查後，以同一案件移送併案審理。
    理  由
一、按被告以外之人於審判外之陳述，雖不符前四條之規定，而
    經當事人於審判程序同意作為證據，法院審酌該言詞陳述或
    書面陳述作成時之情況，認為適當者，亦得為證據；當事人
    、代理人或辯護人於法院調查證據時，知有第一百五十九條
    第一項不得為證據之情形，而未於言詞辯論終結前聲明異議
    者，視為有前項之同意，刑事訴訟法第一百五十九條之五第
    一、二項分別定有明文。經查，本件被告、辯護人及檢察官
    於本院準備程序進行時，均未爭執證人戊○○、庚○○、己○○及其女林○○於警詢中陳述及偵訊中之證言、書證與物
    證之證據能力，且迄至本案言詞辯論終結前亦均未聲明異議
    ，應視為已同意援引作為證據。又本院審酌該等言詞陳述作
    成時之情況及其他證據取得過程等節，並無非出於任意性、
    不正取供或其他違法不當情事，且客觀上亦無顯不可信之情
    況，堪認為適當，揆諸前開說明，依法均有證據能力，合先
    敘明。
二、上開事實，業據被告丙○○、乙○○與丁○○迭於警詢、偵
    查及本院審理中均坦承不諱，其中事實欄一(一)所示部分，並
    核與證人戊○○證述情形相符，復有被告竊取Ｄ五─七一二
    七號車牌地點附近路口監視器監錄前車牌（Ｘ八─○一一一
    白色速霸陸自小客車）影像擷取照片兩張及車籍查詢─基本
    資料詳細畫面（詳臺南市警察局第六分局刑案偵查卷宗第六
    四頁、第八四頁）等在卷可稽；事實欄一(二)所示部分，則核
    與證人庚○○證述情形相符，復有強盜案現場附近夏林路路
    口監視器監錄被告白色速霸陸自小客車後車牌懸掛Ｄ五─七
    一二七號車牌影像擷取相片六張、案發後被告駕車途經臺南
    縣善化鎮○○○○路口監視器監錄被告白色速霸陸自小客車
    後車牌懸掛Ｄ五─七一二七號車牌影像擷取相片二張（詳前
    開卷宗第六五頁至第六八頁）、臺南縣善化鎮○○路元大證
    券提款機監視器監錄被告丙○○提款影像擷取相片三張（詳
    前開卷宗第六九頁至第七一頁）、丙○○犯案時所穿著之休
    閒衫、庚○○台北富邦銀行存摺明細（詳前開卷宗第六二頁
    至第六三頁）等在卷可佐；事實欄一(三)所示部分，亦核與證
    人己○○、己○○之女林○○證述情形相符，復有高雄市楠
    梓區○○○路一百號台糖量販店錄影監視器監錄被告丙○○
    、乙○○影像擷錄相片二張（詳前開卷宗第八二頁）在卷可
    參。綜上，足認被告等人之自白與事實相符，可堪採信。又
    被告三人在事實欄一(二)之犯罪所得，其中乙○○分得八千元
    、丁○○分得一萬二千元及丙○○分得五萬元；另被告丙○○、乙○○在事實欄一(三)之犯罪所得，乙○○僅分得五千元
    ，其餘則由丙○○分得，另車輛及犯罪工具均由被告丙○○
    所提供，且犯罪對象又均由丙○○選定等情，業據渠等於本
    院審理時供明在卷可按（見本院九十八年八月十一日審判筆
    錄第十七至二十頁），足見丙○○乃本件犯罪之主謀無疑。
    本件事證明確，被告等人犯行堪以認定，應依法論科。
三、按刑法第三百二十一條第一項第三款之攜帶兇器竊盜罪，係
    以行為人攜帶兇器竊盜為其加重條件，此所謂兇器，其種類
    並無限制，凡客觀上足對人之生命、身體、安全構成威脅，
    具有危險性之兇器均屬之，且祇須行竊時攜帶此種具有危險
    性之兇器為已足，並不以攜帶之初有行兇之意圖為必要，最
    高法院七十九年台上字第五二五三號判例意旨參照。而本案
    未扣案之梅花扳手及美工刀，其中梅花扳手既足以拆卸車牌
    ，足見其質地堅硬，而美工刀則是刀鋒銳利，客觀上既均具
    有危險性，足以傷害人之身體及危害人之生命，應認均屬兇
    器甚明。再按刑法第三百二十一條第一項所列各款為竊盜之
    加重條件，如犯竊盜罪兼具數款加重情形時，因竊盜行為祇
    有一個，仍祇成立一罪，不能認為法律競合或犯罪競合，最
    高法院六十九年台上字第三九四五號判例意旨亦足參照。故
    核被告三人如事實欄一(一)所為，均係犯刑法第三百二十一條
    第三款及第四款之結夥三人以上攜帶兇器竊盜罪；如事實欄
    一(二)所為，均係犯刑法第三百三十條第一項之結夥三人以上
    加重強盜罪及同法第三百三十九條之二第一項之不正利用自
    動付款設備詐欺罪。又被告丙○○及乙○○如事實欄一(三)所
    為，均係犯刑法第三百三十條第一項之攜帶兇器加重強盜罪
    及同法第三百三十九條之二第一項之不正利用自動付款設備
    詐欺罪，又其二人對被害人己○○之女林○○所為之剝奪行
    動自由行為部分，係在強盜己○○既遂之後，因他故另將其
    女林○○誘騙上車不讓其離去，不能認為亦屬強盜行為之一
    部，而包括於強盜罪中，故此部分另均係犯刑法第三百零二
    條第一項之妨害自由罪。按強盜於行劫時，綑縛事主，即係
    實施強暴脅迫，應包括於強盜行為以內，不另成立妨害自由
    罪，最高法院二十四年上字第四四七號判例意旨參照，本件
    被告三人雖有以非法方法剝奪庚○○之行動自由，另被告丙○○、乙○○亦有以非法方法剝奪己○○行動自由，惟其等
    之強盜行為業已著手實施，則所為強暴、脅迫等非法方法剝
    奪庚○○、己○○行動自由行為，應包括在強盜行為之內，
    無另論妨害自由罪之餘地，檢察官認被告對被害人庚○○、
    己○○部分應另論以妨害自由罪，顯屬誤會，併予敘明。被
    告丙○○、乙○○與丁○○，分別就渠等參與之如事實欄一
    (一)、(二)之犯行；被告丙○○與乙○○，就渠等參與之如事實
    欄一(三)之犯行，有犯意聯絡及行為分擔，均為共同正犯。其
    等所犯上開各罪間均犯意各別，行為互殊，應分論併罰。移
    送併辦部分既與本案為事實上一罪之同一案件，自在本院審
    理範圍內，併此敘明。另被害人林○○係八十七年六月生，
    其於被害時係未滿十二歲之兒童，而被告丙○○係成年人，
    其故意妨害兒童之自由，此部分應依兒童及少年福利法第七
    十條第一項前段規定，加重其刑。又被告丙○○有如事實欄
    所載業經執行完畢之前科紀錄，有臺灣高等法院被告前案紀
    錄表在卷可稽，被告於五年內故意再犯本件有期徒刑以上之
    前揭各罪，為累犯，應依刑法第四十七條第一項規定加重其
    刑，並依刑法第七十條規定，遞加重之。爰審酌被告三人適
    值青壯年，竟不思正途，而隨機挑選被害人實施強盜行為取
    得財物，對社會治安影響甚鉅，惟渠等犯後坦承犯行，犯後
    態度良好，但未與被害人和解，及渠等犯罪動機、手段；其
    中被告丙○○素行不佳，有多次竊盜、搶奪、強盜前科，且
    為本案主謀；另被告乙○○犯罪時，甫滿十八歲，年輕識淺
    ，法紀觀念薄弱，一時失慮而誤蹈法網，犯後又自始即坦承
    犯行，對其所為亦深感後悔，其中檢察官對被告丙○○係求
    處有期徒刑十七年，被告乙○○、丁○○則分別求處有期徒
    刑十四年及九年等一切情狀，分別量處如主文之刑，並均定
    其應執行刑，以資懲儆。另扣案之Ｔ恤一件，僅係被告平日
    穿著之衣物，並非專供犯本件犯罪所用之物，與本案並無直
    接關聯性，至被告等作案所用之梅花扳手、美工刀及綑綁被
    害人的膠帶，亦據被告供稱業以丟棄，顯然已經滅失，為免
    日後執行困難，均爰不為沒收之諭知，附此敘明。
據上論斷，應依刑事訴訟法第二百九十九條第一項前段，兒童及
少年福利法第七十條第一項前段，刑法第二十八條、第三百零二
條第一項、第三百二十一條第一項第三款、第四款、第三百三十
條第一項、第三百三十九條之二第一項、第四十七條第一項、第
五十一條第五款，刑法施行法第一條之一，判決如主文。
本案經檢察官吳書嫻到庭執行職務。
中    華    民    國    98    年    9     月    1     日
                  刑事第五庭  審判長法  官  鍾邦久
                                    法  官  包梅真
                                    法  官  張瑛宗
以上正本證明與原本無異。
如不服本判決應於收受本判後10日內向本院提出上訴書狀，並應
敘述具體理由。其未敘述上訴理由者，應於上訴期間屆滿後20日
內向本院補提理由書狀（均須按他造當事人之人數附繕本）「切
勿逕送上級法院」。
                                    書記官  郭純瑜
中    華    民    國    98    年    9     月    1     日
附錄本案論罪科刑法條：
中華民國刑法第302條
（剝奪他人行動自由罪）
私行拘禁或以其他非法方法，剝奪人之行動自由者，處 5 年以下
有期徒刑、拘役或 3 百元以下罰金。
因而致人於死者，處無期徒刑或 7 年以上有期徒刑，致重傷者，
處 3 年以上 10 年以下有期徒刑。
第 1 項之未遂犯罰之。
中華民國刑法第321條
（加重竊盜罪）
犯竊盜罪而有左列情形之一者，處 6 月以上、 5 年以下有期徒
刑：
一、於夜間侵入住宅或有人居住之建築物、船艦或隱匿其內而犯
    之者。
二、毀越門扇、牆垣或其他安全設備而犯之者。
三、攜帶兇器而犯之者。
四、結夥三人以上而犯之者。
五、乘火災、水災或其他災害之際而犯之者。
六、在車站或埠頭而犯之者。
前項之未遂犯罰之。
中華民國刑法第330條
（加重強盜罪）
犯強盜罪而有第 321 條第 1 項各款情形之一者，處 7 年以上有
期徒刑。
前項之未遂犯罰之。
中華民國刑法第339條之2
（違法由自動付款設備取得他人之物之處罰）
意圖為自己或第三人不法之所有，以不正方法由自動付款設備取
得他人之物者，處3年以下有期徒刑、拘役或1萬元以下罰金。
以前項方法得財產上不法之利益或使第三人得之者，亦同。


司法院資訊處製作；財團法人民間司法改革基金會備份。
